臺灣苗栗地方法院刑事判決
111年度易字第234號
公  訴  人  臺灣苗栗地方檢察署檢察官
被      告  葉善豐


上列被告因違反就業服務法案件，經檢察官提起公訴（111年度
偵字第3475號），本院判決如下：
    主  文
葉善豐共同犯意圖營利而媒介外國人非法為他人工作罪，處有期
徒刑陸月，併科罰金新臺幣參萬元，有期徒刑如易科罰金，罰金
如易服勞役，均以新臺幣壹仟元折算壹日。未扣案犯罪所得新臺
幣壹萬陸仟伍佰元沒收，於全部或一部不能沒收或不宜執行沒收
時，追徵其價額。
　　犯罪事實
一、葉善豐明知任何人不得媒介外國人非法為他人工作，竟與真
    實姓名年籍不詳之成年女子共同意圖營利，基於媒介外國人
    非法為他人工作之犯意聯絡，自民國109年5月起，以每月薪
    資新臺幣（下同）28,000（小月每月30日者）或29,000元（
    大月每月31日者）之價額，媒介印尼籍失聯移工SULAMA（中
    文姓名蘇拉瑪，下稱蘇拉瑪）受僱於徐潔如，在苗栗縣○○市
    ○○里00鄰○○巷0○0號，從事看護徐潔如之母徐鄭素霞之工作
    。徐潔如僱用蘇拉瑪之薪資，於每月月底在苗栗縣○○市○○里
    00鄰○○街00號5樓，交予共同前來收取款項之葉善豐及該不
    詳成年女子，葉善豐及該不詳成年女子並按月抽取3,000元
    之仲介費，餘額交予蘇拉瑪，直至內政部移民署中區事務大
    隊苗栗縣專勤隊於110年4月6日，在苗栗縣○○市○○里00鄰○○
    巷0○0號，查獲蘇拉瑪非法從事看護徐鄭素霞之工作為止。
二、案經苗栗縣政府告發後由臺灣苗栗地方檢察署檢察官偵查起
    訴。　　
    理  由
一、證據能力：
  ㈠本判決下述所引用被告以外之人於審判外之陳述，檢察官、
    被告葉善豐於本院審理時對於該等證據能力均不爭執，且迄
    於言詞辯論終結前亦未聲明異議，本院審酌上開證據資料作
    成時之情況，尚無違法不當及證明力明顯過低之瑕疵，認為
    以之作為證據應屬適當，依刑事訴訟法第159條之5規定，均
    有證據能力。
  ㈡本判決下述所引用之非供述證據，與本案均具有關聯性，且
    均係依法定程序合法取得，而查無依法應排除其證據能力之
    情形，復經本院依法踐行證據調查程序，自均得作為本院認
    事用法之依據。
二、認定犯罪事實所憑之證據及理由： 
　　訊據被告矢口否認有何意圖營利而媒介外國人非法為他人工
    作犯行，辯稱：某日一真實姓名年籍不詳之印尼女子，至伊
    住處問伊有無需要聘僱外籍勞工，伊想起伊親戚徐鄭素霞有
    需求，就帶該印尼女子前往徐鄭素霞住處，並介紹蘇拉瑪在
    徐鄭素霞處工作，而後每月帶該印尼女子向徐潔如收取仲介
    費。但伊僅係好意無償幫忙，並未從中收取任何仲介費用云
    云。經查：
　㈠被告自109年5月起，以每月薪資28,000（小月每月30日者）
    或29,000元（大月每月31日者）之價額，媒介印尼籍失聯移
    工蘇拉瑪受僱於徐潔如，在苗栗縣○○市○○里00鄰○○巷0○0號
    ，從事看護徐潔如之母徐鄭素霞之工作。徐潔如僱用蘇拉瑪
    之薪資，於每月月底在苗栗縣○○市○○里00鄰○○街00號5樓，
    交予共同前來收取款項之葉善豐及該不詳成年女子，葉善豐
    或該不詳成年女子即從中按月抽取3,000元，餘額交予蘇拉
    瑪，直至內政部移民署中區事務大隊苗栗縣專勤隊於110年4
    月6日，在苗栗縣○○市○○里00鄰○○巷0○0號，查獲蘇拉瑪非法
    從事看護徐鄭素霞之工作為止等各節，為被告於偵訊及審理
    中所坦認（見偵卷第51至52頁，本院卷第29至34頁），核與
    徐潔如、蘇拉瑪於警詢中證述之情節相符（見偵卷第15至18
    頁、第23至27頁、第33至35頁），並有內政部移民署外人居
    停留資料查詢明細、內政部移民署中區事務大隊苗栗縣專勤
    隊執行查察工作處所紀錄表各1份附卷可稽（見偵卷第31至3
    2頁），是此部分之事實，均堪認定，被告客觀上確有媒介
    外國人非法為他人工作之情事甚明。　
　㈡而因被告仍以前詞置辯，是本院於本案應審酌之爭點，即係
    被告是否意圖營利，與不詳女子基於媒介外國人非法為他人
    工作之犯意聯絡，因而共同實施前揭媒介外國人非法為他人
    工作之犯行，經查：
　⒈觀諸被告於偵訊中先供稱：伊按月向徐潔如收款後，就將收
    到的錢全數幫外籍勞工寄回家鄉等語（見偵卷第51頁），嗣
    於偵訊中則改稱：伊想起來了，伊按月自徐潔如處收取3,00
    0元後，就將該款項交予某一印尼仲介等語（見偵卷第52頁
    ），後於審理中又改口：伊每個月都會帶一名印尼女子去向
    徐潔如收錢，有時候錢係先交給伊，伊再當場交給該名印尼
    女子等語（見本院卷第29至33頁），可見被告就其是否有自
    徐潔如處收取款項、有無與人一同向徐潔如收取款項、收取
    款項後如何處置，所為之供述前後反覆且多所矛盾，則其於
    偵訊及審理中所為前開辯解是否屬實，本屬有疑。又經本院
    於審理中命被告提供該名印尼女子之任何資料供本院調查後
    ，被告卻始終無法提出任何證據及資料以實其說（見本院卷
    第33、43頁），甚且於111年6月28日本院準備程序中，供稱
    伊已3、4年未與該印尼女子見面（見本院卷第30頁），而與
    本案之案發時點（109年5月至110年4月間）明顯相悖，由此
    益顯被告於審理中所為前開供述，應係臨訟杜撰，實非可採
    。
　⒉相對於被告前後多有扞格之供詞，參諸徐潔如於警詢中證稱
    ：每個月月底會有一對仲介男女到伊住處收錢，其中男生是
    臺灣人，女生則係中國大陸人。伊每次都會將錢交給該名男
    性仲介，他會把自己的3,000元仲介費扣起後，將剩下的錢
    交給蘇拉瑪。經我檢視專勤隊所提示之照片，該名男性仲介
    確實就是葉善豐無誤等語（見偵卷第16至18頁），經核與蘇
    拉瑪於警詢中證述：伊每個月都要從薪水中扣除3,000元給
    仲介。仲介是一名臺灣男性，年紀大約70幾歲，每個月那名
    男性仲介都會帶一名女子來收錢，有時候徐潔如會將錢交給
    男性仲介，有時候則交給該名女子，伊曾經聽該名女子向徐
    潔如表示其係中國大陸人等語大致相符（見偵卷第25、34頁
    ）。再因徐潔如所提供該名男性仲介之手機號碼（見偵卷第
    20頁），業經被告於審理中坦認為其所使用之號碼（見本院
    卷第49頁），在在足徵被告確有與真實姓名年籍不詳之成年
    女子共同意圖營利，並基於媒介外國人非法為他人工作之犯
    意聯絡，按月共同向徐潔如收取3,000元之仲介費用而為行
    為分擔甚明。
　⒊此外，被告前因5年內再違反任何人不得媒介外國人非法為他
    人工作之規定，經本院以105年度苗簡字第900號判決，判處
    有期徒刑2月確定（見偵卷第59至60頁，依最高法院100年度
    台上字第2806號、108年度台上字第184號、109年度台上字
    第956號判決意旨，得作為品格證據使用），而因被告於本
    案行為前，已兩度因媒介外國人非法為他人工作之行為，分
    別遭科處行政罰及判處罪刑，是其對於「不得任意媒介外國
    人非法為他人工作」乙情，主觀上應有深刻之「認識」，且
    其往後面臨類似情境時，應會本其「認識」而立即作出適當
    之行為及對應措施。詎被告於本院審理中卻供稱：伊是想說
    做善事才會介紹蘇拉瑪去照顧徐鄭素霞，伊在介紹時，沒有
    想到伊之前曾因媒介外籍勞工非法工作遭判刑這件事等語（
    見本院卷第34頁），因而在無正當或特殊理由之狀況下，率
    予媒介蘇拉瑪非法從事看護工作，則觀其所作所為，實與其
    經前案行政罰，及偵、審程序暨刑之執行後具有之「認識」
    ，暨其本於該「認識」應有之作為大相逕庭。而經本院考量
    被告既甘冒遭追訴、科刑之高度風險，與該不詳成年女子共
    同媒介外國人非法為他人工作，則其所求者無非係與該名女
    子共同按月收取並分配該3,000元仲介報酬，故被告於審理
    中空言辯稱伊並未收受分毫仲介費用，即將之全數交予該名
    女子云云，所述實與常理未符而難以信採。
　㈢綜上，本案事證明確，被告犯行洵堪認定，應依法論科。
三、論罪科刑：
　㈠按任何人不得媒介外國人非法為他人工作，就業服務法第45
    條定有明文。查被告媒介蘇拉瑪非法從事看護徐鄭素霞之工
    作，並圖從中獲取仲介費之利益等情，均經本院認定如前，
    是核被告所為，係違反就業服務法第45條之規定，而應以同
    法第64條第2項之意圖營利而媒介外國人非法為他人工作罪
    論處。
　㈡被告於犯罪事實所示之期間內，接續媒介蘇拉瑪非法看護徐
    鄭素霞之行為，均係為達媒介外國人非法工作以營利之目的
    ，各行為之獨立性極為薄弱，依一般社會健全觀念，在時間
    差距上難以強行分開，應認係出於單一決意下之行為，且均
    係侵害同一法益，應論以接續犯。被告與真實姓名年籍不詳
    之成年女子，就上開犯行具有犯意聯絡及行為分擔，應論以
    共同正犯。
　㈢被告前因媒介外國人非法為他人工作案件，經本院判處有期
    徒刑2月確定，嗣於106年2月13日易科罰金執行完畢等情，
    業據檢察官提出本院105年度苗簡字第900號判決書、臺灣苗
    栗地方檢察署檢察官指揮執行命令、訊問筆錄、辦理易科罰
    金分期繳納表各1份，及臺灣苗栗地方檢察署繳納罰金通知
    單、自行收納款項收據各3份在卷可按（見偵卷第59至60頁
    、第67至77頁），其於受徒刑之執行完畢後，5年以內故意
    再犯本案有期徒刑以上之罪，已構成刑法第47條第1項之累
    犯。本院參酌檢察官所提出之各該事證，暨其於起訴書中所
    載之事由，考量被告前因媒介外國人非法為他人工作犯行，
    經判處徒刑並於106年2月間易科罰金執行完畢後，竟猶未能
    記取教訓，仍於109年5月至110年4月間再犯本案相同類型，
    甚且罪質更重之意圖營利而媒介外國人非法為他人工作犯行
    ，足見其對於刑罰之反應力薄弱且具有特別惡性，是如依刑
    法第47條第1項規定，就其所為本案犯行加重其刑，尚與罪
    刑相當原則及比例原則無違。
　㈣爰審酌被告貪圖不法利益，因而與不詳成年女子共同媒介外國人非法為他人工作，足生損害於主管機關對於外籍勞工居留及工作管理之正確性，並影響國人就業之權益，所為實屬不該。復考量被告犯後於偵訊及審理中均否認犯行，但於審理中承認伊有錯誤等語（見本院卷第51頁）之犯後態度。再衡諸被告媒介蘇拉瑪工作之期間、工作內容及獲利等犯罪情節，並兼衡被告年事已高，其於審理中自陳學歷為高中畢業，現無業並依靠政府發放年金維生，家中無人需其扶養等語（見本院卷第49至51頁）之智識程度、家庭與生活狀況，另參以徐潔如本件因非法聘僱蘇拉瑪遭罰鍰15萬元（見偵卷第13至14頁所附苗栗縣政府裁處書），則被告經本院判處之徒刑倘易科罰金，其金額自不宜低於上開行政罰之金額，以免輕重失衡等一切情狀，量處如主文所示之刑，並諭知易科罰金及易服勞役之折算標準，以資警惕。
四、沒收部分：
    按犯罪所得，屬於犯罪行為人者，沒收之。前二項之沒收，
    於全部或一部不能沒收或不宜執行沒收時，追徵其價額，刑
    法第38條之1第1項前段、第3項分別定有明文。次按共同正
    犯犯罪所得之沒收或追徵，應就各人所分得之數為之。倘共
    同正犯內部間，對於不法利得分配明確時，應依各人實際分
    配所得宣告沒收；若共同正犯成員對不法所得並無處分權限
    ，與其他成員亦無事實上之共同處分權限者，自不予諭知沒
    收。然若共同正犯各成員對於不法利得享有共同處分權限，
    惟彼此間分配狀況未臻具體或明確，自應負共同沒收之責，
    且參照民法第271條、民事訴訟法第85條第1項前段等規定之
    法理，即係平均分擔之意（最高法院109年度台上字第5870
    號、110年度台上字第1355號判決意旨參照）。經查，被告
    與該不詳成年女子，自109年5月起至110年3月止，按月於每
    月月底所共同收取之3,000元，合計33,000元（因蘇拉瑪於1
    10年4月6日即遭查獲，故被告及該不詳成年女子，應未在11
    0年4月底收取仲介費用），均屬其等之犯罪所得，且具有共
    同處分權限。而因被告於審理中否認犯行，故渠等就該等犯
    罪所得之分配狀況，依卷附現有證據以觀實未臻明確。從而
    ，揆諸前揭判決意旨，此際被告及該不詳成年女子就上開犯
    罪所得，自應負共同沒收之責而為平均分擔，本院爰依前述
    規定及判決意旨，對被告諭知沒收16,500元之犯罪所得，並
    宣告於全部或一部不能沒收或不宜執行沒收時，追徵其價額
    。
據上論斷，應依刑事訴訟法第299條第1項前段，就業服務法第45
條、第64條第2項，刑法第11條前段、第28條、第47條第1項、第
41條第1項前段、第42條第3項前段、第38條之1第1項前段、第3
項，判決如主文。
本案經檢察官石東超提起公訴，檢察官黃智勇到庭執行職務。
中　　華　　民　　國　　111 　年　　8 　　月　　16　　日
                  刑事第三庭    法  官  朱俊瑋
以上正本證明與原本無異。
如不服本判決應於收受判決後20日內向本院提出上訴書狀，並應
敘述具體理由。其未敘述上訴理由者，應於上訴期間屆滿後20日
內向本院補提理由書( 均須按他造當事人之人數附繕本) 「切勿
逕送上級法院」。
   　　　　　　　               書記官　鄭雅雁
中　　華　　民　　國　　111 　年　　8 　　月　　16　　日
附錄本案論罪科刑法條：　　　　　　　　　　　　　　　　
就業服務法第45條
（媒介外國人之禁止）
任何人不得媒介外國人非法為他人工作。
就業服務法第64條
（罰則）
違反第45條規定者，處新臺幣10萬元以上50萬元以下罰鍰。五年
內再違反者，處1年以下有期徒刑、拘役或科或併科新臺幣60萬
元以下罰金。
意圖營利而違反第45條規定者，處3年以下有期徒刑、拘役或科
或併科新臺幣120萬元以下罰金。
法人之代表人、法人或自然人之代理人、受僱人或其他從業人員
，因執行業務違反第45條規定者，除依前二項規定處罰其行為人
外，對該法人或自然人亦科處各該項之罰鍰或罰金。